最高法院民事判決　　　　　　　　　　　　　　　八十七年度台上字第二三○二號
　　上　訴　人　湯錢寶
　　被 上訴 人　南投縣水里鄉公所
　　法定代理人　沈吉田
右當事人間請求返還租金事件，上訴人對於中華民國八十六年九月三十日台灣高等法
院台中分院第二審判決（八十六年度上字第二七二號），提起上訴，本院判決如左：
    主  文
原判決廢棄，發回台灣高等法院台中分院。
    理  由
本件上訴人主張：伊於民國六十六年四月十五日與被上訴人訂立南投縣水里鄉第一公
有零售市場興建攤（舖）位（工程施工中）承租合約書，租用地下店舖第二號舖位，
並預繳九年租金。該市場於七十二年十二月竣工交付伊之承租店舖，因設計施工不良
，致漏水積水嚴重，不能營業使用，迄仍無法改善，係屬可歸責於被上訴人之事由致
給付不能，依民法第二百二十六條、第二百五十六條規定，伊得解除契約。茲伊已於
七十九年十一月十五日向被上訴人為解除契約之意思表示，被上訴人自應返還伊已繳
之租金、管理費等共計新台幣（下同）四十五萬七千四百五十五元等情。求為命被上
訴人如數給付並加付法定遲延利息之判決。
被上訴人則以：系爭舖位已於七十三年一月五日點交上訴人，並無積水不能使用之情
形，上訴人於系爭舖位交付六年後，始主張解除契約，於法不合。又上訴人於七十九
年間向伊陳情，伊已同意將預收之租金扣抵已使用之月數後，退還餘額，惟上訴人拒
不接受等語，資為抗辯。
原審維持第一審所為上訴人敗訴之判決，駁回其上訴，係以：按租賃契約為有償契約
，依民法第三百四十七條規定，關於買賣瑕疵擔保之規定，於租賃契約亦有其準用。
同法第三百六十五條第一項規定：買受人因物有瑕疵，而得解除契約者，其解除權，
於物之交付後六個月間，不行使而消滅。是承租人因租賃物有瑕疵而主張解除契約，
亦須於租賃物交付後六個月內行使其解除權，否則，其解除權即因除斥期間之經過而
消滅。系爭舖位已於七十三年一月五日交付上訴人使用，為其所不爭，系爭舖位雖有
如上訴人所稱之瑕疵，惟其仍須於系爭舖位交付後六個月內即七十三年七月五日前，
始得解除契約。上訴人係於七十九年十一月十五日始向被上訴人提出陳情書，為解除
契約之意思表示，其解除權業因除斥期間之經過而消滅，自不生解除契約之效力。且
被上訴人於七十九年十一月間因上訴人之陳情，已計算應退還之租金，通知上訴人領
回，上訴人拒不接受。足見上訴人仍願與被上訴人續存租約，自不得請求返還租金。
從而，上訴人依民法第二百五十九條第一款、第二款規定，請求被上訴人返還系爭租
金及管理費，洵屬無據，不應准許等詞，為其判斷之基礎。
查上訴人始終主張系爭租約業經伊解除，其於七十九年十一月十五日所具陳情書，係
請求被上訴人退還預繳全部租金及管理費（見第一審卷一○、一一頁）。被上訴人則
僅同意退還扣除已使用月數之使用費後之餘額，為上訴人所拒（見第一審卷二二頁、
二六頁）。果爾，上訴人是否有與被上訴人繼續租約之意思，尚非無疑。原審徒憑上
訴人拒不受領該餘額，即認其仍願與被上訴人繼續租約，殊嫌速斷。次查上訴人係以
系爭契約有民法第二百二十六條因可歸責於被上訴人之事由，致給付不能之情形，依
同法第二百五十六條規定解除契約；並非主張依物之瑕疵擔保之規定行使契約解除權
，自無依同法第三百四十七條準用同法第三百六十五條第一項規定，認其解除權已因
除斥期間經過而消滅之餘地。原審疏未注意及此，遽以上開理由而為上訴人不利之判
決，並有可議。上訴論旨，指摘原判決不當，求予廢棄，非無理由。
據上論結，本件上訴為有理由。依民事訴訟法第四百七十七條第一項、第四百七十八
條第一項，判決如主文。
中      華      民      國    八十七    年      九      月     三十     日
                              最高法院民事第四庭
                                  審判長法官  林  奇  福
                                        法官  許  朝  雄
                                        法官  陳  國  禎
                                        法官  李  彥  文
                                        法官  陳  重  瑜
      右正本證明與原本無異
                                              書  記  官
中      華      民      國    八十七    年      十      月     十四     日
